【裁判字號】    90,訴,1433
【裁判日期】    901130
【裁判案由】    違反野生動物保育法
【裁判全文】
臺灣桃園地方法院刑事判決                          九十年度訴字第一四三三號
    公  訴  人  臺灣桃園地方法院檢察署檢察官
    被      告  甲○○
    選任辯護人  丙○○
右列被告因違反野生動物保育法案件，經檢察官提起公訴（九十年度偵字第一一五七
六號），本院判決如左：
    主      文
甲○○違反保育類野生動物之產製品，非經中央主管機關之同意，不得輸入之規定，
未經中央主管機關同意，輸入保育類野生動物之產製品，處有期徒刑柒月，緩刑貳年
。
    事      實
一、甲○○明知象牙產製品係經中央主管機關行政院農業委員會所公告，屬野生動物
    保育法第四條第一項第一款所規定之保育類野生動物大象之產製品，未經中央主
    管機關行政院農業委員會之同意，不得輸入，竟未經該會同意，於民國九十年三
    月二十二日搭乘瑞士航空ＳＲ－一六六號班機入境時，私自將瀕臨絕種保育類野
    生動物大象之象牙產製品二支（連木座毛重各為六百二十六公克、五百九十一公
    克），藏置於其所攜帶之行李箱中，將之非法輸入，嗣於同日十九時三十分許，
    在桃園縣中正國際機場入境旅客通關檢查時，因所攜帶之象牙產製品，未依法向
    機場海關申報，而為海關稽查人員查獲，並扣得其所攜帶之前揭象牙產製品二支
    。
二、案經財政部臺北關稅局移送臺灣桃園地方法院檢察署檢察官偵查起訴。
    理      由
一、訊據被告甲○○固坦認確於前揭時、地自西非地區購得前開象牙製品並於返國時
    攜帶象牙產製品二支返台等情屬實，惟矢口否認有何違反野生動物保育法之犯行
    ，辯稱：上開象牙係其同事乙○○託其帶回的，伊均沒有開過該行李，並不知該
    行李紙箱內裝有象牙云云。惟查：
    (一)被告攜帶入境之象牙產製品經送法務部調查局鑑驗結果，發現具有牙質類特有
      之螢光反應及化學成份，並具長鼻象類之獠牙外型，應為大象象牙，屬保育類
      野生動物產製品，此有行政院農業委員會九十年四月二十七日（九○）農林字
      第九○○一二一六一七號函影本一紙在卷可稽。
    (二)證人乙○○雖於九十年八月六日偵訊時證稱：象牙不是我的，但裏面的衣服及
      包包是我的，我確定沒有放象牙在我託被告甲○○的包包，（誰幫你打包？）
      可能是黑人，也可能是叔叔。於本院審理時則證稱：被查獲之行李是我請被告
      託運回臺灣，託運行李裡面行李與包包是我的，象牙不是我的，我沒有加封，
      我打包時沒有看到象牙。（象牙何人放的？）可能是黑人傭人放的，可能是有
      朋友送我，傭人全部把他放進去，我託被告甲○○帶回臺灣，是看何人先回來
      就託誰帶，我有告訴公司裡面的人行李有什麼東西，我不知道裡面為何有象牙
      。該行李是黑人幫我打包，我把衣服、包包放進去，但沒有封起來。（有無多
      出當初不是你打包的東西？）只有兩件衣服多出來。該行李是紙箱等語。是被
      告辯稱該行李係其同事乙○○託其帶回，堪予採信。然查，野生動物保育法早
      於七十八年六月二十三日即經公佈施行，旨在保育野生動物，維護物種多樣性
      ，與自然生態之平衡。保育類野生動物產製品除依本法或其他法令另有規定外
      ，不得買賣、陳列、展示、持有、輸入、輸出或加工，同法第十六條定有明文
      。是以，姑不論該保育類野生動物產製品在外國得否自由買賣？是否合法？倘
      未經中央主管機關許可，擅自輸入進口，仍有本法之適用。是以，縱如被告所
      辯係其同事乙○○所託，然因被告攜帶之行李內所置放之該象牙產製品，未經
      書面或口頭向海關申報，仍無解於上開違反野生動物保育法犯行，是被告所辯
      顯係卸責之詞，不足採信。
    (三)再者，現今國際間野生動物保育呼聲高漲，而我國野生動物保育法已公佈施行
      多年，野生動物之活體或產製品禁止輸入或輸出之觀念亦日漸普及，而被告於
      本院審理時亦陳稱知道大象係屬保育類野生動物等語，又入境旅客申報單第十
      六點申報事項亦有要求就所攜帶之活生動物或其產製品作申報，此有入境旅客
      申報單在卷可佐，足徵被告知悉大象係保育類野生動物，其對於禁止輸入保育
      類野生動物產製品之相關法令，應有相當程度之認知，且不得因不知法律而免
      除刑事責任，亦為刑法第十六條所明定。參以，被告於入境時並未主動申報前
      開象牙產製品，將之放於行李中攜帶入境，復有台北關稅局扣押貨物、運輸工
      具收據及搜索筆錄、財政部台北關稅局談話筆錄、中華民國入境旅客申報單各
      一紙附卷可按，故被告推諉稱不知行李內有大象產製品，伊無犯罪故意之辯詞
      ，顯係飾卸之詞，不足為採。綜上，本件事證明確，被告犯行堪予認定。
二、查大象業於七十九年八月三十一日及八十四年十二月二十三日經行政院農業委員
    會以七十九農林字第九０三０三七三Ａ號與八四農林字第四０三０八一七Ａ號公
    告屬於野生動物保育法第三條所規範之瀕臨絕種之保育類野生動物，其產製品未
    經主管機關同意，不得輸入，同法第二十四條第一項規定甚明，被告違反上開規
    定，核犯同法第四十條第一項第一款之罪。爰審酌被告之素行、智識程度、輸入
    之象牙製品數量及價值不大、非法輸入保育類野生動物之產製品，不僅危害自然
    生態環境並影響我國在國際上遭致未盡力保護野生動物之批評，及其於犯罪後之
    態度等一切情狀，量處如主文所示之刑。又被告未曾受有期徒刑以上刑之宣告，
    有卷附台灣高等法院被告全國前案記錄表可按，其因一時失慮，偶罹刑典，犯後
    已深具悔意，經此偵審教訓，當知所警惕，信無再犯之虞，本院認所宣告之刑以
    暫不執行為適當，並諭知緩刑二年，以啟自新。至查扣之上開保育類野生動物產
    製品，業經財政部臺北關稅局依法予以處分沒入，有財政部臺北關稅局九○乙字
    第一二○六號處分書一份在卷足憑，爰不另為沒收之諭知，附此敘明。
據上論斷，應依刑事訴訟法第二百九十九條第一項前段，野生動物保育法第四十條第
一項第一款、第二十四條第一項，刑法第十一條前段、第七十四條第一款，判決如主
文。
本案經檢察官黃錦秋到庭執行職務。
中      華      民      國    九十      年     十一     月     三十     日
                                  臺灣桃園地方法院刑事第六庭
                                      法  官    游  紅  桃
右正本證明與原本無異
如不服本判決書應於送達後十日內向本院提出上訴狀
                                      書記官    王  元  宏
中      華      民      國    九十      年     十一     月     三十     日
附論罪科刑依據之法條：
野生動物保育法第四十條第一項第一款


司法院資訊處製作；財團法人民間司法改革基金會備份。
